臺灣高等法院高雄分院刑事判決　　　　99年度上訴字第1898號
上　訴　人
即　被　告　　李信宏
指定辯護人　　本院公設辯護人　孫妙岑
上列上訴人因違反槍砲彈藥刀械管制條例案件，不服臺灣高雄地
方法院99年度訴字第784 號中華民國99年10月13日第一審判決（
起訴案號：臺灣高雄地方法院檢察署99年度偵字第5381號），提
起上訴，本院判決如下：
    主  文
原判決撤銷。
李信宏未經許可，寄藏可發射金屬彈丸具有殺傷力之空氣槍，累
犯，處有期徒刑壹年玖月，併科罰金新臺幣參萬元，罰金如易服
勞役以新臺幣壹仟元折算壹日。
扣案可發射金屬彈丸具有殺傷力之空氣槍壹枝（槍枝管制編號00
00000000號，含小型高壓氣體鋼瓶壹支）、小型高壓氣體鋼瓶陸
支、金屬彈丸壹包，均沒收之。
    事  實
一、李信宏於民國（以下同）98年間曾犯違反毒品危害防制條例
    案件，經台灣高雄地方法院98年度審簡字第5417號判處有期
    徒刑4 月確定，甫於98年11月25日執行完畢，仍不知悔改，
    明知可發射金屬彈丸具有殺傷力之空氣槍，係槍砲彈藥刀械
    管制條例所管制之物品，未經許可，不得持有、寄藏，竟於
    民國98年11月間某日，在其位於高雄市前鎮區○○○路333
    號10樓住處，受友人許文守（未經起訴）之託，代為保管可
    發射金屬彈丸具有殺傷力之空氣槍1 支（槍枝管制編號0000
    000000號）後，先藏放於上開住處，99年初某日再藏放於不
    知情之友人陳世明位於高雄市○○區○○路276 之2 號3 樓
    之租屋處。嗣於99年2 月4 日20時許，為警徵得其同意在上
    址執行搜索，當場扣得上開空氣槍1 支（內含小型高壓氣體
    鋼瓶1 支）、小型高壓氣體鋼瓶6 支、金屬彈丸1 包，及李
    信宏所有與本案犯罪無關之大麻1 包（毛重0.35公克）、搖
    頭丸10顆、吸食大麻工具1 支、濾紙1 包，以及陳世明所有
    與本案犯罪無關之甲基安非他命4 包（共毛重9.75公克）、
    愷他命4 瓶、甲基安非他命吸食器2 組、夾鏈袋4 包、含愷
    他命殘渣之夾鏈袋1 只、計算機1 台、行動電話1 支等物，
    因而查知上情。
二、案經高雄市政府警察局刑警大隊移送臺灣高雄地方法院檢察
    署檢察官偵查起訴。
    理  由
壹、證據能力部分：
    按法院或檢察官得囑託醫院、學校或其他相當之機關、團體
    為鑑定，或審查他人之鑑定，並準用第203 條至第206 條之
    1 之規定；鑑定之經過及其結果，應命鑑定人以言詞或書面
    報告，刑事訴訟法第208 條第1 項前段、第206 條第1 項分
    別定有明文。是經檢察官囑託相當之機關為鑑定後，經鑑定
    人以書面報告其鑑定之結果者，即屬刑事訴訟法第159 條第
    1 項所謂之「法律有規定者」，不受該條項規定「不得作為
    證據」之限制；且刑事訴訟法第208 條第1 項前段對於法院
    或檢察官囑託相當之機關為鑑定之情形，僅規定：「準用第
    203 條至第206 條之1 之規定」，至於刑事訴訟法第202 條
    有關「鑑定人應於鑑定前具結」之規定，則不在準用之列。
    故於法院或檢察官囑託相當之機關為鑑定，而該受囑託機關
    以書面報告鑑定結果之情形，即非屬依法應具結者。是同法
    第158 條之3 有關「證人、鑑定人依法應具結而未具結者，
    其證言或鑑定意見，不得作為證據」之規定，於此時即無適
    用之餘地。本案檢察官將扣案槍枝逕送高雄縣政府警察局鑑
    定，從而該局所為99年2 月9 日高縣警鑑字第0990072319號
    槍彈鑑定書（偵卷第42至44頁），依前揭法律規定，自得作
    為證據。
貳、實體部分：
一、上揭於前揭時、地，受友人許文守之託，代為寄藏扣案空氣
    槍，並自行購買小型高壓氣體鋼瓶、金屬彈丸供扣案空氣槍
    作為發射動力及彈丸之用乙節，業據上訴人李信宏於偵查、
    原審及本院準備程序時供述在卷（偵卷第34頁、原審卷第55
    至56頁、本院第20頁），並有扣案空氣槍1 支（內含小型高
    壓氣體鋼瓶1 支）、小型高壓氣體鋼瓶6 支、金屬彈丸1 包
    可資佐証，是上訴人李信宏代為寄藏扣案空氣槍之事實，此
    部分應堪認定。至上訴人李信宏雖辯稱不知扣案空氣槍有殺
    傷力云云。惟查該扣案之空氣槍，經送高雄縣政府警察局鑑
    定結果，認：「送鑑手槍1 枝（槍枝管制編號0000000000號
    ），係氣體動力式槍枝，以小型高壓氣體鋼瓶內氣體為發射
    動力，經以金屬彈丸（直徑約4.5mm 、重約0.36公克）測試
    ，其中最大發射速度為138 公尺/ 秒，計算其動能焦耳為3.
    4 焦耳，換算其單位面積動能為21焦耳/ 平方公分…而依據
    司法院81年6 月11日秘台廳(二)字第06985 號函釋，殺傷力的
    標準為在最具威力的適當距離，以彈丸可穿入人體皮肉層之
    動能為基準。另依據美國軍醫總署定義，彈丸撞擊動能達58
    呎磅（約為78.6焦耳），則足以使人喪失戰鬥能力。內政部
    警政署刑事警察局對活豬作射擊測試結果，彈丸單位動能面
    積達24焦耳/ 平方公分，則足以穿入豬隻皮肉層。依日本科
    學警察研究所之研究結果，彈丸單位面積動能達20焦耳/ 平
    方公分則足以穿入人體皮肉層」，有該局99年2 月9 日刑鑑
    字第0990072319號槍彈鑑定書一份在卷足憑（偵查卷第42至
    44頁）。另該局為上開鑑定時，由2 人交叉實施測試，每人
    實際測試3 發，共計測試6 發，所測得之數據分佈為：136
    公尺/ 秒3 發（計算其動能焦耳為3. 3焦耳，換算其單位面
    積動能為20焦耳/ 平方公分）、137 公尺/ 秒1 發（計算其
    動能焦耳為3. 3焦耳，換算其單位面積動能為20焦耳/ 平方
    公分）、138 公尺/ 秒2 發（計算其動能焦耳為3.4 焦耳，
    換算其單位面積動能為21焦耳/ 平方公分），計算其動能焦
    耳至少為3.3 焦耳，換算其單位面積動能至少為20焦耳/ 平
    方公分，亦有卷附該局99年8 月4 日高縣警鑑字第09900812
    12號函在卷可憑（原審卷第27頁）；又本院審理時經依辯護
    人聲請將該空氣槍送調查局鑑定試射結果，亦認有20.449至
    21.978間焦耳/ 平方公分），仍認具殺傷力，此有法務部調
    查局100 年1 月3 日調科參字第09900541580 號鑑定通知書
    可稽（見本院卷第33頁以下，）足認扣案空氣槍發射金屬彈
    丸既足以穿入人體皮肉層，顯具有殺傷力，應堪認定。況上
    訴人李信宏供稱伊平時參加生存遊戲有使用一般玩具空氣槍
    之經驗，亦曾以扣案空氣槍射擊鋁罐、水泥牆壁，及打鳥之
    用（見原審卷第58、60頁），理當清楚知悉該扣案空氣槍之
    射擊威力遠較一般坊間販售無殺傷力之玩具空氣槍為大，上
    訴人李信宏辯稱不知扣案空氣槍具有殺傷力云云，自非可採
    。此外復有自願性同意搜索筆錄（偵卷第13頁）、高雄市政
    府警察局刑警大隊搜索扣押筆錄及扣押物品目錄表（偵卷第
    15至19頁）、查獲照片8 幀附卷可稽（偵卷第21、29至31頁
    ），上訴人李信宏所辯係卸責之詞，不足採信，其犯行已堪
    認定。
二、按槍砲彈藥刀械管制條例已於100 年1 月5 日修正公布施行
    ，新法第8 條第6 項有新增「犯第1 項、第2 項或第4 項有
    關空氣槍之罪，其情節輕微者，得減輕其刑」之規定，比較
    新舊法，以新法有減輕其刑之規定較有利於當事人，依刑法
    第2 條第1 項規定，本件應適用有利於上訴人李信宏之修正
    後之槍砲彈藥刀械管制條例論處。又按寄藏與持有，均係將
    物置於自己實力支配之下，僅寄藏必先有他人之持有行為，
    而後始為之受寄代藏而已，故寄藏之受人委託代為保管，其
    保管之本身，亦屬持有，不過，此之持有係受寄之當然結果
    ；又單純之「持有」，固不包括「寄藏」，但「寄藏」之受
    人委託代為保管，其保管之本身所為之「持有」，既係「寄
    藏」之當然結果，法律上自宜僅就「寄藏」行為為包括之評
    價，不應另就「持有」予以論罪（最高法院74年台上字第34
    00號判例意旨參照）。上訴人李信宏受託寄藏上開扣案具有
    殺傷力空氣槍，核其所為，係犯修正後槍砲彈藥刀械管制條
    例第8 條第4 項之未經許可寄藏空氣槍罪。上訴人李信宏持
    有具有殺傷力空氣槍行為，已為寄藏行為所吸收，不另論罪
    。又未經許可持有手槍，其持有之繼續，為行為之繼續，亦
    即一經持有，罪已成立，但其完結須繼續至持有行為終了時
    為止（最高法院95年度台上字第3461號判決要旨參照），本
    件上訴人李信宏於98年間因違反毒品危害防制條例案件，經
    判處有期徒刑4 月確定，甫於98年11月25日易科罰金執行完
    畢，有臺灣高等法院被告前案紀錄表在卷可稽，其於有期徒
    刑執行完畢5 年內（即自98年11月間某日起迄99年2 月4 日
    遭查獲而終止寄藏行為時止），故意再犯本案，為累犯，應
    依刑法第47條第1 項規定，加重其刑。又上訴人李信宏受寄
    該空氣槍，只是用於遊戲及打鳥，並未供作不法用途，已據
    被告供明，亦無證據足認其所辯不可採，且該空氣槍經以裝
    填之金屬彈丸射擊結果，鑑出最大單位面積動能為每平方公
    分21.978焦耳，僅略超過前述日本科學警察研究所研究結果
    足以穿入人體皮肉層之每平方公尺20焦耳，殺傷力並非強大
    ，況該空氣槍係以裝填金屬彈丸為其射出物，對於他人生命
    、身體之威脅程度，實低於以裝填火藥且具金屬彈頭之子彈
    作為發射物之槍枝，衡諸該槍枝殺傷力並非嚴重，亦未以之
    為其他犯案工具，其犯罪情節尚屬輕微，爰依新修正之槍砲
    彈藥刀械管制條例第8 條第6 項規定減輕其刑，並依法先加
    重後減輕之。
三、原審予以論科，固非無見，惟查槍砲彈藥刀械管制條例已於
    100 年1 月5 日修正公布施行，新法第8 條第6 項有新增「
    犯第1 項、第2 項或第4 項有關空氣槍之罪，其情節輕微者
    ，得減輕其刑」之規定，原審未及比較新舊法，並適用較有
    利於當事人之新法，尚有未洽，上訴人李信宏上訴請求從輕
    量刑，為有理由，原判決自應予撤銷改判。審酌上訴人李信
    宏受託寄藏前揭具有殺傷力空氣槍，所為對社會治安有顯著
    之潛在危險性，僅受託寄藏空氣槍1 枝，只是用於遊戲及打
    鳥，未曾持上開空氣槍犯罪，對社會安全尚未造成實質危害
    等一切情狀，爰量處有期徒刑1 年9 月，併科罰金新台幣3
    萬元，併科罰金刑部分，並諭知如易服勞役以新台幣1 千元
    折算1 日。扣案之空氣槍1 枝（含小型高壓氣體鋼瓶1 支，
    槍枝管制編號：0000000000號），具有殺傷力，已如前述，
    自係槍砲彈藥刀械管制條例第4 條第1 項第1 款所定之槍砲
    ，即屬違禁物，不問屬於犯人與否，應依刑法第38條第1 項
    第1 款規定宣告沒收。扣案之小型高壓氣體鋼瓶共6 支、金
    屬彈丸1 包，均為上訴人李信宏所有，且供扣案空氣槍作為
    發射動力及彈丸之用，業據上訴人李信宏陳明在卷（原審卷
    第57頁），應均依刑法第38條第1 項第2 款規定宣告沒收。
    至其他扣案物品，核與本案犯罪無關，不為沒收之諭知，應
    由檢察官另依法處理，附此敘明。
四、上訴人李信宏經合法傳喚無正當理由於審判期日不到庭，依
    法不待其陳述而逕行判決。
據上論結，應依刑事訴訟法第369 條第1 項前段、第364 條、第
299 條第1 項前段、第371 條，修正後槍砲彈藥刀械管制條例第
8 條第4 項、第6 項，刑法第11條前段、第2 條第1 項、第42條
第3 項前段、第38條第1 項第1 款、第2 款、第47條第1 項，判
決如主文。
本案經檢察官林應華到庭執行職務。
中    華    民    國   100    年    3     月    1     日
                    刑事第八庭  審判長法  官  洪兆隆
                                      法  官  郭玫利
                                      法  官  張盛喜
以上正本證明與原本無異。
如不服本判決應於收受本判決後10日內向本院提出上訴書狀，其
未敘述上訴理由者，並得於提起上訴後10日內向本院補提理由書
狀（均須按他造當事人之人數附繕本）「切勿逕送上級法院」。
中    華    民    國   100    年    3     月    2     日
                                      書記官  齊椿華
附錄本件判決論罪科刑法條：
槍砲彈藥刀械管制條例第8 條第4 項
未經許可，持有、寄藏或意圖販賣而陳列第1 項所列槍枝者，處
3 年以上10年以下有期徒刑，併科新臺幣700 萬元以下罰金。
槍砲彈藥刀械管制條例第8 條第6 項
犯第1 項、第2 項或第4 項有關空氣槍之罪，其情節輕微者，得
減輕其刑。